高雄高等行政法院簡易判決
　　　　　　　　　　　　　　　　　　 96年度簡字第00033號
原　　　告　甲○○
被　　　告　財政部台灣省南區國稅局
代　表　人　乙○○　局長
上列當事人間因稅捐稽徵法事件，原告不服財政部中華民國95年
12月1日台財訴字第09500487010號訴願決定，提起行政訴訟。本
院判決如下︰
    主  文
原告之訴駁回。
訴訟費用由原告負擔。
    事實及理由
一、緣原告未依規定申請營業登記，於民國（下同）90年6月18
    日間擅自銷售廢銅予鏶賢金屬有限公司（下稱鏶賢公司）及
    國星金屬有限公司（下稱國星公司），銷售額合計新台幣（
    下同）1,333,920元，進貨時亦未依規定取得合法憑證，違
    反行為時營業稅法（下稱營業稅法）第34條及稅捐稽徵機關
    管理營利事業會計帳簿憑證辦法（下稱管理會計帳簿憑證辦
    法）第21條第1項前段規定，經財政部賦稅署、台灣高等法
    院檢察署查緝黑金行動中心（下稱查黑中心）及法務部調查
    局台北市調查處（下稱台北市調處）查獲，移由被告審理違
    章成立，乃依稅捐稽徵法第44條規定，按經查明認定之進貨
    總額1,107,154元處5％罰鍰55,357元。原告不服，申請復查
    ，未獲變更；提起訴願，亦遭決定駁回；遂提起本件行政訴
    訟。
二、原告主張：（一）原告是一個在社會底層從事廢棄物回收的
    個人回收業者，所回收廢棄物是向社會大眾或拾荒者買進，
    再經由分類後售予大盤舊貨商以勞力賺取微薄差價謀生。由
    於廢棄物回收與一般商品買賣不同，廢棄物必須分類集中後
    售予再生工廠始具經濟價值，又廢棄物出售給再生工廠的所
    得大部分是歸原始出售廢棄物但為非法定營業人的全民及拾
    荒者，至於原告等小、中、大盤舊貨商只是以勞力集中分類
    賺取差價謀生。換言之，廢棄物出售給再生工廠的出售所得
    大部分是歸全民及拾荒者，少數是歸舊貨商。但是原告等舊
    貨商在向基層廢棄物提供者購進廢棄物時，基層廢棄物提供
    者未能出具憑證給原告等舊貨商作為進項憑證以作為完納所
    得稅時計算進貨成本的根據。原告因買進廢棄物時無法取得
    進項憑證，所以廢棄物銷售時就面臨不知如何完納加值型營
    業稅及依累進稅率課徵的個人綜合所得稅之困境。全省回收
    業者為解決上述廢棄物逐層回收後最後出售給再生工廠時的
    完稅困境，在內政部輔導下比照農業運銷合作社在全省各地
    成立了廢棄物運銷合作社（下稱廢合社），廢棄物集中後最
    後售予再生工廠時的營業人，比照農產品依合作社共同運銷
    機制由廢合社擔任營業人，廢合社實則是協助全民及舊貨商
    出售廢棄物的合作社。但合作社沒有能力往前追溯要求廢棄
    物出售有所得的全民入社為社員，以便為之申報個人一時貿
    易所得，且財政部又規定每人每日出售廢棄物1,000元以內
    毋需申報個人一時貿易所得，在以上特殊社會現象下合作社
    集中後出售給再生工廠的廢棄物，其個人一時貿易所得應申
    報何人始是合理及合法，對於廢合社及最後負責將廢棄物售
    予再生工廠的大盤舊貨商而言是一個很大的困擾，因此在79
    年合作社成立後回收業者將此困境向財政部據實報告及請示
    ，希望財政部可同意合作社所出售廢棄物得免申報一時貿易
    所得，財政部的回覆是合作社所出售廢棄物可申報社員之個
    人一時貿易所得，歸課社員綜合所得稅。至此合作社成立後
    所開立銷貨發票，乃以申報社員個人一時貿易所得作為進貨
    成本，歸課社員綜合所得稅。因為廢棄物出售時的營業主體
    是合作社，所以營業稅的納稅義務人是辦理營業登記、開立
    銷貨發票的合作社，換言之原告等應繳納之營業稅是由廢合
    社代行完納，合作社所出售廢棄物申報社員個人一時貿易所
    得，所以原告及社會大眾出售廢棄物應申報一時貿易所得及
    應納之所得稅是由合作社社員代行申報及完納。在此種特殊
    的完稅制度下廢棄物回收後出售時應納的營業稅、所得稅政
    府都沒有短收，此種完稅方式是有別於稅法對一般商品的完
    稅規定，在此種完稅制度下無論是稅法上所稱非法定營業人
    的社會大眾及拾荒者或是法定營業人的小、中、大盤舊貨商
    ，縱令沒有依稅法對一般商品的規定申報個人一時貿易所得
    或辦理營業登記，但也沒有逃漏營業稅及逃漏因出售廢棄物
    有所得應納的個人綜合所得稅，此種完稅制度可是解決了回
    收業者完稅的困境及簡化稅制，讓身屬社會底層的小、中盤
    舊貨商及出售廢棄物有所得的社會大眾因為經由合作社及社
    員代行完稅，所以可以安心的作環保，也不會有逃漏稅之嫌
    。（二）原告從事廢棄物回收有數十年，自從政府實施加值
    型營業稅制度，規定廢棄物出售時必須開立銷貨發票起，所
    回收廢棄物出售時都是配合上述完稅制度交到運銷合作社的
    廢棄物收集站，85年前是廢合社，86年以後是台灣省第二資
    源回收物運銷合作社（下稱二資社），收集站的負責人都是
    江金鎮，合作社內部共同運銷作業稱為司庫者。85年間法務
    部調查局以廢合社所出售廢棄物所申報個人一時貿易所得的
    社員不是實際出售廢棄物有所得者，所以將全省三所省級廢
    合社以利用人頭社員虛報進項憑證虛開發票協助他人逃漏稅
    偵辦並移送全省舊貨商200多人給稅捐機關處理。此種完稅
    制度下廢合社收集站負責人都是由大盤舊貨商兼任，大盤舊
    貨商將廢棄物集中出售給再生工廠時以廢合社發票交付再生
    工廠。因大盤舊貨商所交付再生工廠的發票沒有申報大盤舊
    貨商本人之一時貿易所得，歸課本人之個人綜合所得稅，廢
    合社是以不一定是實際出售廢棄物有所得者擔任運銷社員申
    報一時貿易所得，歸課社員綜合所得稅，全省稅捐機關收到
    調查機關的移送報告書及移送筆錄後，部分稅捐機關依財政
    部86年3月18日台財稅第861888061號函會議結論(四)將大盤舊
    貨商兼任的司庫視同是「社員以外之營業人銷售廢棄物」，
    所以大盤舊貨商有所屬營利事業者則被以「營利事業銷貨漏
    開發票」處分，沒有所屬營利事業者則以「營業人未辦營業
    登記」開具處分書，但在經由行政救濟後全省各稅捐單位依
    財政部87年7月14日台財稅第871953090號函所規定具體處理
    辦法將全案以沒有逃漏稅結案。換言之舊貨商所回收廢棄物
    最後集中出售給再生工廠時的銷貨發票由合作社代為開立，
    合作社所開立銷貨發票所申報個人一時貿易所得的社員不是
    廢棄物實際出售有所得者的完稅方式並無不法。（三）綜上
    所述，原告所回收廢棄物經由合作社共同運銷機制出售給鏶
    賢、國星公司時，只要二資社有代為開立銷貨發票給鏶賢、
    國星公司，營業人則為二資社，縱令原告非為二資社社員，
    也沒有申報個人一時貿易所得事實，但依據財政部過去處理
    廢合社案的處理結果可知此種完稅制度下運銷合作社作為廢
    棄物集中後出售時的營業主體時，原告等出售廢棄物的大、
    中、小盤舊貨商毋需入社為社員及就所出售廢棄物的銷貨收
    入申報一時貿易所得是沒有違章逃漏稅的。原告亦提供資料
    證明原告所回收廢銅如是有由二資社代為開立銷貨發票給買
    受人鏶賢、國星公司，鏶賢、國星公司並有支付貨款予二資
    社，則是完全符合財政部87年台財稅第871953090號函釋規
    定，原告並毋須辦理營業登記，雖然所提資料是個案非為判
    例，但原告只是一個不諳稅法的納稅義務人，原告基於對政
    府政策的信賴，原告依案例內的交易事實作業及完稅，原告
    認為現在原告本案與所舉案例是案情相同，如果案情相同、
    法規相同，財政部處理時應遵守信賴保護原則，應有相同處
    理結果云云，乃訴請撤銷訴願決定及原處分云云。
三、被告則以：（一）查原告於89年1月至90年6月間未依規定申
    請營業登記，擅自銷售廢銅與鏶賢公司及國星公司，銷售額
    合計84,046,723元（含本件銷售額），致逃漏營業稅4,202,
    336元，違反營業稅法第28條、第32條第1項、第35條第1項
    及管理會計帳簿憑證辦法第21條第1項前段規定，經財政部
    賦稅署、查黑中心及台北市調處共同查獲，通報被告所屬岡
    山稽徵所查證屬實，移由被告審理違章成立，除追繳稅款，
    並依稅捐稽徵法第44條及營業稅法第45條前段、第51條第1
    款規定採擇一從重處罰，按所漏稅額處3倍罰鍰12,607,000
    元，前經鈞院95年度訴字第840號判決以原告之訴駁回在案
    ，合先陳明。（二）次查，原告既非二資社社員亦非司庫，
    為其所不爭，是其於90年6月18日購進廢銅，並銷售與鏶賢
    公司及國星公司，自無財政部86年3月18日台財稅第0000000
    00號、87年7月14日台財稅第871953090號函釋規定之適用。
    原告提出訴外人黃七男經台北縣稅捐稽徵處87年北縣稅法字
    第453586號復查決定書，撤銷原處分，請被告參照辦理云云
    ，惟上開處分或訴願決定或判決之內容及事實與本件案由不
    同，自不得援引適用，且其係屬個案決定或處分或判決，對
    本件尚無拘束力，原告主張顯屬對法令之誤解；另經被告所
    屬岡山稽徵所以95年4月20日南區國稅岡山三字第095001275
    6號函原告限期提示收購廢銅（紅銅）相關進貨憑證供核，
    該函業經合法送達，惟原告迄今未提示，因有關課稅要件事
    實，多發生於原告所得支配之範圍，原告既未能提示進項憑
    證之事證供核，按最高行政法院36年判字第16號判例意旨，
    自無法認定其主張之事實為真實，所稱核不足採。被告參諸
    司法院釋字第252號解釋意旨及稅捐法令之相關規定，經減
    除已逾核課期間之進貨總額後，按經查明認定之進貨總額1,
    107,154元處5％罰鍰55,357元，並無違誤，原告所稱洵不足
    採。（三）再查，有關違章漏稅案件之認定，本以事實為斷
    ，對於違章之審理，被告本諸職權得自行調查證據認定之事
    實，依確信之見解而適用法律，原告既未依規定申請營業登
    記，擅自銷售廢銅與鏶賢公司及國星公司，其又非二資社司
    庫或社員，自不可辦理共同運銷，其訴稱由二資社社員代行
    申報個人一時貿易所得之完稅方式及個人未辦理營業登記均
    沒有違反稅法相關規定乙節，顯係對法令之誤解乃訴請駁回
    原告之訴等語，資為抗辯。
四、按「有左列情形之一者，為營業人：一、以營利為目的之公
    營、私營或公私合營之事業。」營業稅法第6條第1款。又「
    營利事業依法規定應給與他人憑證而未給與，應自他人取得
    憑證而未取得，或應保存憑證而未保存者，應就其未給與憑
    證、未取得憑證或未保存憑證，經查明認定之總額，處5%罰
    鍰。」為稅捐稽徵法第44條所明定。又「未辦理營業登記之
    營利事業，其每月銷售額已達使用統一發票標準，經查獲有
    未依法取得進貨憑證或未給予他人憑證者，應依稅捐稽徵法
    第44條之規定，處所漏列金額5%罰鍰。」「營利事業未依規
    定取得進貨憑證，如能提示相關證明文件證明其進貨發票所
    載之銷售額或帳載進貨金額為真實者，應依實際進貨金額認
    定其進貨成本，並據以處罰。惟如營利事業未能提示相關證
    明文件，經以實際查得之資料，或依所得稅法第27條、第83
    條及所得稅法施行細則第81條規定，逕行核定其進貨成本時
    ，以該項金額作為計算處罰之基礎。」則經財政部78年8月1
    1日台財稅字第780211903號及84年8月9日台財稅字第84164
    0632號函釋在案。而財政部上述函釋係上級機關為下級機關
    在執行職務時所為之解釋，性質上屬行政規則；查其內容係
    闡明法規之原意，核與我國現行營業稅係屬加值型營業稅之
    特性暨司法院釋字第337號解釋意旨相符，故上述函釋應自
    原法規生效日起有其適用，爰予以援用（司法院釋字第287
    號解釋參照）。又稽徵機關之所以以同業利潤標準推估課稅
    所得，皆因納稅義務人不盡其協力義務，如不提供帳證，致
    使稽徵機關無法獲得正確之課稅基礎，倘稽徵機關已盡其調
    查義務，仍未能獲得必要之課稅事實時，均容許以推估之事
    實作為課稅基礎，則既得以推估方法課稅，自無不許以之作
    為漏稅處罰依據之理；且目前審判實務上亦皆採此見解（高
    等行政法院90年度法律座談會提案第17號研討結論參照）。
五、經查，如本判決書第1段所載之事實，分別經兩造具狀陳明
    ，並有被告95年5月5日南區國稅法二字第0950090674號函附
    罰鍰處分書及繳款書附原處分卷可稽，自堪認定。原告雖以
    前揭情詞資為爭執，惟查：
（一）原告於89年1月至90年6月間未依規定申請營業登記，擅自
      銷售廢銅與鏶賢公司及國星公司，銷售額合計84,046,723
      元（含本件銷售額），致逃漏營業稅4,202,336元，違反
      營業稅法第28條、第32條第1項、第35條第1項及管理會計
      帳簿憑證辦法第21條第1項前段規定，經財政部賦稅署、
      查黑中心及台北市調處共同查獲，移由被告審理違章成立
      ，除追繳稅款，並依稅捐稽徵法第44條及營業稅法第45條
      前段、第51條第1款規定採擇一從重處罰，按所漏稅額處3
      倍罰鍰12,607,000元，前經本院95年度訴字第840號判決
      以原告之訴駁回在案，有該份判決書附原處分卷可憑。
（二）次查，原告並非二資社之社員，為其所是認。而按二資社
      乃訴外人吳招治於86年7月16日，在台北縣三重市○○路
      112號2樓籌組設立，由其自任總經理，依據其章程（見原
      處分卷第17-23頁）及合作社法相關規定，應以非公司組
      織之資源回收物回收業者為社員，以共同運銷方式銷售廢
      棄物，其作業流程為社員在收集廢棄物後，集中於二資社
      所設之運銷班，由運銷班轉售再生工廠後，定期通知二資
      社事務人員依銷貨內容開立統一發票予再生工廠做為進項
      憑證，依上開程序，二資社應先有社員交貨，運銷班轉售
      之事實，方可據以開立統一發票。
（三）然吳招治因前所擔任總經理之廢合社，涉嫌販賣統一發票
      予廠商供為進項憑證扣抵其銷項稅額，廠商則支付發票金
      額5.8%至6.2%不等之稅款、佣金予廢合社，廠商另以自己
      之往來銀行帳戶支付貨款予實際供貨人，藉以逃漏稅捐犯
      行，遭檢調與稅捐機關查緝，所涉逃漏稅捐刑責並已由台
      灣台北地方法院檢察署檢察官偵查起訴，吳招治為逃避檢
      調及稅捐機關查察，竟另行起意，改變手法，與訴外人蕭
      永井等7人，明知依二資社章程規定，設籍在臺灣省而實
      際從事資源回收運銷業務之非營利事業者之自然人，方得
      成為二資社之社員，且該社須依社員實際交貨轉售之事實
      ，據實開立統一發票，非社員之買賣固不得由二資社代開
      統一發票，無交易事實時，尤不得開立不實之銷項統一發
      票，幫助他人逃漏稅捐，又不論社員與否，依法亦均不得
      藉分散一時貿易交易額之方式，以規避當年度應納綜合所
      得稅之累進稅率，竟共同意圖為自己或他人不法之利益，
      並基於概括犯意之聯絡，自86年起至90年止，以二資社名
      義虛開統一發票交予資源回收業或再生工廠作為進項憑證
      ，而由張清菠、李雪惠等所謂「司庫」對外介紹他人入社
      ，對象既不限真正之供貨商，也不限須實際從事於資源回
      收運銷業務之人，偽充為二資社之社員，作為申報個人一
      時貿易所得之人頭，以逃避或分散各司庫或實際營業人之
      所得。吳招治暗中對廠商說明，需要多少發票均可以，不
      僅知悉各該業者之供貨商內多有不具社員身分者，更介紹
      非社員供貨，且為規避稅捐機關之查緝，改變廢合社時期
      之作法，由理事主席蕭永井親赴各司庫處，為渠等開立二
      資社之銀行帳戶，將存摺及印章交予各該所謂司庫存提使
      用，按各自購買之統一發票金額存入各該二資社帳戶，以
      製作虛偽之交易資金流程，防避稅捐機關稽核時，偽充為
      交易資金流程之證明。其中鏶賢及國星公司係分別使用二
      資社為渠所開立之第一銀行北新莊分行115113號帳戶及彰
      化銀行林口分行501742號帳戶，平時除用以資金調度外，
      於取得二資社統一發票時，依統一發票金額存入款項，嗣
      再將資金回流盧麗水、盧淑婉、江國星及江金鎮之個人帳
      戶，上開公司與二資社或其社員間均無交易事實，或曾向
      他人購買資源回收物，而未向實際交易之對象依法取得進
      項憑證，逕以二資社所虛開之統一發票偽充。換言之，其
      中部分雖有交易事實，然二資社或其社員亦均非其實際交
      易之對象。又盧淑婉及江國星分別係鏶賢公司及國星公司
      之登記負責人，惟該2家公司連同鏶昌公司，均使用桃園
      縣龜山鄉○○○街9號之同一營業處所，均實由渠與渠等父
      親盧麗水及江金鎮等4人共同經營，為一典型之家族型企
      業，盧麗水及江金鎮並負責國內廢銅之進貨調度業務，盧
      淑婉則為該3家公司之財務主管，為鏶賢及國星公司之主
      辦會計人員，渠等4人亦均明知無交易事實，不得取得進
      項憑證，造具不實會計帳冊，申報扣抵銷項稅額，惟家族
      企業間資金調度頻繁，或股東個人或關係公司間，而支出
      者係貨款或借貸款，項目不清，平日進貨磅差、雜質多扣
      管考不實，未依法取得進項憑證，又不實施期末盤點，造
      成庫存、資金流向與帳面均失衡之情況，為消化庫存，並
      平衡帳面，遂共同基於概括犯意之聯絡，在吳招治勸說，
      並刻意與鏶昌公司區隔下，自88年起至90年止，將上述3
      家公司供貨商中未依法開立銷項統一發票之荃輝企業有限
      公司等自然人或法人共計146人，列入鏶賢及國星公司之
      供貨商名單內，並以統一發票金額5.8﹪之代價，改向二
      資社取得進項統一發票，鏶賢公司計取得775,560,206元
      ，國星公司計取得333,646,605元，總計1,109,206,811元
      之不實憑證，又另以同一代價，向二資社取得實際上全無
      交易事實之統一發票作為進項憑證，鏶賢公司計113,985,
      517元，國星公司計54,390,706元，總計168,376,223元，
      合計共向二資社取得不實交易對象及全無交易對象事實之
      進項憑證統一發票金額為1,277,583,034元，且將此不實
      憑證，造具業務上所製作之帳冊文書，持以申報扣抵鏶賢
      及國星公司各該年度之銷項稅額之不正方法，逃漏稅捐，
      均足生損害於稅捐機關對於稅捐稽徵之正確性；盧麗水、
      盧淑婉、江金鎮、江國星因之涉有逃漏稅捐刑責之事實，
      前經台灣板橋地方法院檢察署檢察官對渠等4人以91年度
      偵字第21609號、92年度偵字第4869號至第4872號、第487
      4號提起公訴，有上開起訴書影本附於原處分卷（第81頁
      ）足佐。
（四）上開刑事案件所採據之盧麗水、江金鎮92年1月15日於台
      北市調處所作調查筆錄及鏶賢、國星公司之更正說明書等
      相關資料均經被告取證調查在卷，經本院詳閱上開調查筆
      錄，其中(1)盧麗水供稱：「按吳招治對我們的說法是，二
      資社可以代開發票給本公司，而本公司只為介紹社員給二
      資社作進貨來源，但公司實際交易對象並不止於社員也有
      公司及非社員之個人，但這些公司也跟本公司一樣無法取
      得進項憑證，而無法開發票給本公司，這個時候本公司就
      改向二資社拿取發票，因此二資社並非本公司的實際供貨
      商。」「（問：為何鏶賢支付給前述荃輝公司之貨款是由
      二資社、盧淑婉、江國星等人社子街帳內資金支付？）因
      為這些公司交易時必須先付款，而且沒有發票可以給本公
      司作為進項憑證，所以只好以二資社、盧淑婉及江國星等
      帳戶內資金支付，再另向二資社取得發票充作進項憑證。
      」「（問：鏶賢公司未經實際交易而取得二資社發票扣抵
      稅款．．．?）吳招治多次向我表示使用二資社發票絕對
      合法，我是因為相信吳招治的說法，才使用二資社的統一
      發票作為鏶賢公司之進項憑證．．．。」（見原處分卷第
      267至第273頁）；(2)江金鎮供稱：「我不是二資社之社員
      ，我僅係鏶賢公司股東。」「（問：你是不是二資社的司
      庫）當初係吳招治找我擔任二資社的司庫，我覺得名詞怪
      怪的，我就表示不要。」等語明確。(四)次依財政部賦稅
      署查獲二資社銀行帳戶往來與鏶賢及國星公司89-90年度
      供貨商通報資料統計表、向非二資社社員進貨明細表、88
      -90年度取得二資社開立發票充抵進項憑證之實際進貨人
      名單等資料以觀，鏶賢及國星公司因進貨付款予原告，卻
      未依規定取得原告之進項憑證，反而取得二資社所開立之
      統一發票作為進項憑證，此項事實亦經上揭公司出具說明
      書承認無誤，並於其88年度向二資社（非社員）進貨支付
      貨款明細表上蓋章確認屬實，有該明細、上揭公司向財政
      部賦稅署書具之說明書暨更正說明影本附卷可稽，足認原
      告未依規定申請營業登記，卻擅自銷售予鏶賢及國星公司
      事證明確。本於證據共通原則，被告將上開刑事認定之事
      證予以援引，並佐以自行調查證據之結果，認定本件乃原
      告未辦營業登記於90年6月18日購進廢銅，並銷售與鏶賢
      公司及國星公司，而該項買賣並非二資社所從事之合法運
      銷，即屬有據。
（五）第按「財政部研商『營業人取得廢棄物運銷合作社開立之
      統一發票涉嫌違章案件查核及執行相關事宜』會議紀錄：
      六、會議結論：關於調查單位查獲營業人取得臺灣省廢棄
      物運銷合作社開立之統一發票作為進項憑證申報扣抵銷項
      稅額涉嫌違章案件，究應如何處理，案經與會單位充分討
      論，獲致結論如次：（一）如查明營業人確有向臺灣省廢
      棄物運銷合作社之社員購進廢棄物，並向該合作社支付貨
      款，其取得該合作社開立金額相符之統一發票作為進項憑
      證申報扣抵銷項稅額，於法尚無不合，應免依稅捐稽徵法
      第44條及營業稅法第19條或第51條第5款規定補稅處罰。
      至於該合作社之個人社員透過該合作社銷售廢棄物部分，
      依本部84年8月21日台財稅第841643836號函規定，免辦理
      營業登記，惟應依法課徵綜合所得稅。（二）如查明營業
      人雖有購進廢棄物之事實，惟未支付貨款予臺灣省廢棄物
      運銷合作社，其取得該社開立之統一發票作為進項憑證申
      報扣抵銷項稅額者，除進貨未取得實際銷貨人出具之憑證
      ，依營業稅法第19條第1項第1款規定，應就其取得不得扣
      抵憑證而扣抵銷項稅額部分，追補稅款外，並應依稅捐稽
      徵法第44條規定處以行為罰。．．．。」「．．．87年6
      月5日立法院陳委員○容、施委員○生及郭委員○生聯合
      舉辦『廢棄物回收逃漏稅處罰案』──業者與相關部會協
      調會會議紀錄．．．伍、會議結論：關於廢棄物回收業者
      涉嫌買賣發票藉以逃漏稅案，由於廢棄物之回收，多係透
      過個人到處收集後，再逐層集中交付再生工廠，其產業性
      質與一般貨物買賣殊有不同；而臺灣省廢棄物運銷合作社
      更具有促使廢棄物買賣進入加值型營業稅體系之功能。因
      此，關於依調查局調查而成立之營業人取得台灣省廢棄物
      運銷合作社開立之統一發票作為進項憑證之違章案件，究
      應如何處理與解決，經本次會議協調，獲致結論如下：(
      一)依財政部86年3月18日台財稅第861888061號函送同年3
      月3日研商『營業人取得廢棄物運銷合作社開立之統一發
      票涉嫌違章案件查核及執行相關事宜』會議紀錄之結論《
      (一)如查明營業人確有向台灣省廢棄物運銷合作社之社員
      購進廢棄物，並向該合作社支付貨款，其取得該合作社開
      立金額相符之統一發票作為進項憑證申報扣抵銷項稅額，
      於法尚無不合，應免依稅捐稽徵法第44條及營業稅法第19
      條或第51條第5款規定補稅處罰。上開情形，如營業人係
      支付貨款與該合作社未具營利事業負責人身分之司庫，亦
      有適用。( 二)台灣省廢棄物運銷合作社之司庫如兼具其
      他營利事業負責人之身分，其交付再生工廠之廢棄物，除
      調查單位移送之筆錄及報告書外，若尚無其他具體事證證
      明確係該營利事業銷售與再生工廠者，基於前述廢棄物回
      收與一般貨物買賣性質確有不同之考量，宜認定係該社社
      員共同運銷之廢棄物，依一時貿易所得，歸課社員之綜合
      所得稅；而購進廢棄物之再生工廠，所取得該合作社開立
      金額相符之統一發票作為進項憑證申報扣抵銷項稅額部分
      ，亦有前揭財政部86年3月18日之函送會議紀錄結論(一)
      之適用。》．．．。」固分別為財政部86年3月18日台財
      稅第861888061號函釋及87年7月14日台財稅第871953090
      號函釋在案。
（六）惟財政部上開函釋乃因營利事業其營業過程中之交易行為
      ，應課徵營業稅，然由於廢棄物之回收，多係透過個人到
      處收集後，再逐層集中，最後交給再生工廠處理，每一階
      段之回收作業，均涉及買賣交易，而應依法課徵營業稅，
      但因拾荒業者相當零散，且難憑己力完成開立銷售憑證之
      工作，故乃由拾荒者充當社員而組成廢合社或二資社，社
      員將搜集而來之廢棄物交由廢合社或二資社，再由廢合社
      或二資社將廢棄物統一分類處理，賣給再生工廠，自再生
      工廠取得價金，並開立統一發票給再生工廠，供為再生工
      廠做為加值型營業稅之進項稅額憑證，而廢合社或二資社
      自再生工廠取得之價金則扣除百分之5之營業稅、管理費
      與適當報酬後，將餘款依社員交貨比例，直接發給社員，
      據此制度之運作，藉以一方面由廢合社或二資社為社員辦
      理廢棄物之共同運銷作業，另一方面則由廢合社或二資社
      出面解決開立銷售憑證之問題。是前開財政部86年3月18
      日台財稅第861888061號函釋乃謂：「．．．如查明營業
      人確有向臺灣省廢棄物運銷合作社之社員購進廢棄物，並
      向該合作社支付貨款，其取得該合作社開立金額相符之統
      一發票作為進項憑證申報扣抵銷項稅額，於法尚無不合，
      應免依稅捐稽徵法第44條及營業稅法第19條或第51條第5
      款規定補稅處罰。．．．」等旨；惟其後由於廢合社或二
      資社在全省各地設立廢棄物收集站地點分佈太廣，單一廢
      合社無法處理搜集及運銷作業，乃在廢合社或二資社組織
      中承認「司庫」之機制，而司庫之地位，乃屬廢合社或二
      資社理事會任用之帳務掌理人員，雖可由社員兼任，但並
      無獨立地位，此觀內政部92年10月23日內授中社字第0920
      088141號函可明。然前開函釋之適用，須以廢合社或二資
      社及其所屬之司庫屬財政部原規劃之事實為前提。是於廢
      棄物運銷過程中，倘廢合社或二資社、社員、司庫或再生
      工廠間濫用前開制度，扭曲真正廢棄物收集者（即基層拾
      荒者）組成廢合社或二資社以解決其無法開立發票之制度
      良意，以致造成回收業者之中大盤商實際交易對象為非屬
      廢合社或二資社社員之拾荒者或小盤商，卻由該中大盤商
      直接向廢合社或二資社取得發票交予再生工廠，或由再生
      工廠直接由廢合社處取得發票之違法事實，自無上開財政
      部86年3月18日台財稅第861888061號函釋及87年7月14日
      台財稅第871953090號函釋及所附之協調會會議紀錄結論(
      二)記載適用之餘地。
 (七)再者，原告並非二資社之社員，既為原告所是認，則依上
     開說明，自不得以二資社之名義為共同運銷。原告訴稱原
     告回收之廢銅如是有由二資社代為開立銷貨發票給買受人
     鏶賢、國星公司，而鏶賢、國星公司並有支付貨款予二資
     社者，應符合財政部87年7月14日台財稅第871953090號函
     釋意旨，故原告相關之稅捐事務由二資社代為處理，並無
     不法云云，洵屬誤解法令之規定，並不可採。又原告所舉
     訴外人黃七男等之行政救濟案例，核屬行政機關之個案認
     定，並無拘束本院之效力。
（八）末查，原告未依規定申請營業登記，又非二資社社員，竟
      擅自銷售廢銅予鏶賢公司及國星公司，則原告既以從事廢
      銅回收買賣為業，且營業之規模不小，衡情應注意依規定
      辦理營業登記，並於收購廢銅取得進項憑證，乃竟疏未注
      意致未依上開規定於收購廢銅時取得進項憑證，則其就此
      違章行為自有過失。故原告有稅捐稽徵法第44條規定之違
      章行為，洵堪認定。又經被告所屬岡山稽徵所以95年4月2
      0日南區國稅岡山三字第0950012756號函請原告限期提示
      收購廢銅（紅銅）相關進貨憑證供核，惟未獲原告提示，
      有該份函文及送達證書附原處分卷可稽（見原處分卷第47
      2、473頁）；因有關課稅要件事實，多發生於原告所得支
      配之範圍，原告既未能提示進項憑證之事證供核，則被告
      乃減除已逾核課期間之進貨總額，換言之，被告僅就原告
      於90年6月18日間擅自銷售廢銅予鏶賢公司及國星公司銷
      售額合計1,333,920元，而原告進貨時亦未依規定取得合
      法憑證部分，按廢棄物回收業（行業標準代號：5299-24
      ）同業利潤毛利率17%，核算其進貨未依法取得他人憑證
      總額1,107,154【即1,333,920元×1-17%）=1,107,154元
      】，並依稅捐稽徵法第44條規定，處5%罰鍰55,357元，揆
      諸前揭法律規定及函釋意旨，即無不合。
六、綜上所述，原告上開主張均不足取。從而，被告依稅捐稽徵
    法第44條規定，就系爭原告於90年6月18日銷售廢銅予鏶賢
    公司及國星公司部分，按經查明認定之進貨總額1,107,154
    元處5％罰鍰55,357元，即無違誤；訴願決定予以維持，亦
    無不合。原告起訴意旨求為撤銷，為無理由，應予駁回。並
    不經言詞辯論為之。又本件事證已臻明確，兩造其餘主張核
    與判決之結果無影響，爰不逐一論述，併此敘明。
據上論結，本件原告之訴為無理由，依行政訴訟法第236條、第
233條第1項、第195條第1項後段、第98條第3項前段，判決如主
文。
中　　華　　民　　國　　96　　年　 　4　　月　 30  　 日
                     第二庭   法  官    簡慧娟
以上正本係照原本作成。
如不服本判決，應於送達後20日內，向本院提出上訴狀並表明上
訴理由，如於本判決宣示後送達前提起上訴者，應於判決送達後
20日內補提上訴理由書（須按他造當事人人數附繕本）。
提起上訴應預繳送達用雙掛號郵票7份（每份34元）。
中　　華　　民　　國　　96　　年　 　4　　月　 30  　 日
　　　　　　　　　　　　　　　書記官    楊曜嘉
附註:
行政訴訟法第235條（第1項、第2項）:
對於適用簡易程序之裁判提起上訴或抗告，須經最高行政法院之
許可。
前項許可，以訴訟事件所涉及之法律見解具有原則性者為限。
